臺灣板橋地方法院交通事件裁定　　　　93年度交聲字第1530號
原處分機關　交通部公路總局臺北區監理所
異　議　人
即受處分人　甲○○
上列受處分人因違反道路交通管理處罰條例案件，對於交通部公
路總局臺北區監理所於民國93年9 月30日，以北監自裁字裁40-A
8I200856號所為之裁決處分（原舉發案號：臺北市政府警察局93
年6 月8 日北市警交大字第A8I200856 號）不服，聲明異議，本
院裁定如下：
　　主　文
異議駁回。
　　理　由
一、原處分意旨略以：異議人即受處分人甲○○於民國93年6 月
    4 日17時34分許，駕駛車牌號碼8926-FE 號自用小客車行經
    忠孝東路4 段45號前時，因有「汽車駕駛人於行駛道路時使
    用手持式行動電話進行通話」之違規行為，為警當場攔停掣
    單舉發，惟異議人拒絕簽收舉發通知單，原處分機關遂依道
    路交通管理處罰條例第31條之1 第1 項之規定裁處罰鍰新臺
    幣（下同）3000元。
二、聲明異議意旨略以：異議人於上揭時、地為警攔停並配合出
    示證件，員警以伊有使用行動電話而製單舉發，然因伊實無
    此等違規行為，故拒絕簽收舉發通知單，而本件並無相片或
    其他任何證據可資證明伊確有駕車使用手持式行動電話進行
    通話，僅憑警員之舉發即認定異議人違規，實難甘服，爰依
    法聲明異議，請求撤銷原處分云云。
三、按汽車駕駛人於行駛道路時，使用手持式行動電話進行撥接
    或通話者，處罰鍰3000元，道路交通管理處罰條例第31條之
    1 第1 項定有明文。次按行為人有違反道路交通管理處罰條
    例之情形，經當場舉發者，應填製舉發通知單後交付該行為
    人簽名或蓋章收受之，拒絕簽章者，並記明其事由，視為已
    收受，違反道路交通管理事件統一裁罰基準及處理細則第11
    條第1 項第1 款亦有規定。
四、經查：
  (一)本件舉發機關即臺北市警察局大安分局交通分隊以異議人即
    受處分人甲○○於93年6 月4 日17時34分許，駕駛車牌號碼
    8926－FE號自用小客車行經臺北市○○○路○ 段45號前（即
    太平洋崇光百貨公司前）時，有於駕駛汽車行駛道路時使用
    手持式行動電話進行通話之違規行為，而由員警當場舉發等
    情，有臺北市政府警察局93年6 月8 日北市警交大字第A8I2
    00 856號違反道路交通管理事件通知單影本乙紙附卷可稽。
    又原處分機關據此以異議人違反道路交通安全處罰條例第31
    條之1 第1 項之規定，裁處異議人罰鍰3000元，此亦有交通
    部公路總局臺北區監理所於93年9 月30日北監自裁字裁40-A
    8I200856號違反道路交通管理事件裁決書乙紙在卷可憑。又
    異議人受舉發之時雖拒絕簽收員警所開立之舉發通知單，然
    舉發員警已於其上記明「拒收」之事由，依前開道路交通管
    理事件統一裁罰基準及處理細則第11條第1 項第1 款之規定
    ，視為異議人已收受該違規通知單，本件舉發程序亦於法無
    違。
  (二)異議人雖否認有何違規行為，並以前開情詞置辯，惟：
    1.異議人確於前開時、地有前揭之違規事實，業據證人即本
      件舉發之員警乙○○於本院審理中具結證述屬實，其對當
      時所見異議人於行駛中將手持式行動電話持於耳際使用之
      情形證述綦詳，並說明當時雖攜有照相機，惟如以之拍攝
      行進中之車輛，會因焦距等因素使畫面模糊無法拍得，故
      並未拍照存證，而直接越過兩個車道將當時行駛於靠內側
      第三車道之異議人車輛攔停，經示意攔停後異議人始停止
      使用手持式行動電話等情明確（參本院本院93年11月29
      日訊問筆錄）。按交通警員製單舉發違反道路交通管理處
      罰條例所列之違規行為，係公務員基於職務上權力，依法
      就特定之具體事件所為具公法上效果之單方行政行為，基
      於公務員為公法上行為具有公信力之原則，該行政處分當
      可被推定為真正，本此公信原則，立法者乃賦予行政機關
      制定違反道路交通事件統一裁罰標準及處理細則，使執勤
      警員得當機處分以達其維護交通秩序、安全之行政目的。
      反之，若謂公務員一切行政行為均需預留證據以證其實，
      則國家行政勢必窒礙難行；況舉發員警即證人乙○○與異
      議人並無嫌隙，應無甘冒偽證罪刑責風險而設詞構陷異議
      人之理。再者，拍照存證固可作為舉發交通違規行為之確
      實佐證，惟並非舉發之必要條件，如因客觀狀況不允許拍
      照存證，亦不因此而影響舉發之效力。查行進中之車輛係
      以相當之速度移動，且車內光線相較於車外為暗，如欲以
      相機拍攝車內駕駛人狀況，若非使用配有高速快門及高感
      度軟片等特殊設備之相機並事先配合一定之拍攝條件，確
      會因焦距無法對準、拍攝對象光源不足及擋風玻璃之反光
      或折射等因素而無法拍攝成功，此經驗法則為社會所週知
      ，並為本院職務上所知。是以證人所述舉發當時未為拍照
      存證之緣由，核與上開經驗法則並不相違，則其既非事實
      上能就所見異議人之違規行為拍存照存證卻故意不為，而
      係因客觀條件之因難而未為拍照，自不影響其舉發之效力
      及在本院證述之證明力。從而既查無任何證據足資證明執
      勤員警有何捏造事實違法取締之不法情事，則執勤員警本
      其維護交通秩序、安全職責所為之舉發，自應受到合法、
      正確之推定。
    2.又異議人於上述違規時地係持用門號為0000000000號之行
      動電話，此經異議人自承在卷甚明。異議人雖辯稱當日伊
      駕車自忠孝東路5 段西向往臺北車站方向行駛，行至忠孝
      東路四段與延吉街口黃線區暫停並在車上使用上開行動電
      話，通話完畢後即掛斷繼續行駛，此後過幾個路口到舉發
      地點被攔停時為止並未再使用該行動電話云云。然本院依
      職權調取0000000000號行動電話查證結果，異議人所持上
      開行動電話於93年6 月4 日17時15分59秒起通話126 秒，
      使用之基地臺位於臺北市○○街60之1 號7 樓頂；嗣於同
      日17時21分55秒起通話450 秒，使用之基地臺位於臺北市
      ○○○路4 段60號12樓頂；其後直至同日17時39分起始有
      使用位於臺北市○○○路○ 段8 號10樓頂之基地臺而再次
      通話之情形，此有上開行動電話用戶資料及通聯紀錄在卷
      可稽。由上開通聯紀錄可知，異議人於同日17時21分55秒
      在臺北市○○○路○ 段60號之450 秒通話前，曾於約6 分
      鐘前之17時15分59秒在臺北市○○街60號附近通話126 秒
      ；而於同日17時21分55秒起之450 秒（合7 分30秒）通話
      結束後（即17時29分25秒），相隔約10分鐘始於17時39分
      在臺北市○○○路○ 段8 號附近有再次通話之情形。參照
      異議人及證人前開所述行駛途徑、使用行動電話地點、攔
      停舉發情形及卷附相關位置之地圖四紙，堪認其中於93年
      6 月4 日17時15分59秒起之126 秒通話，即係異議人於忠
      孝東路4 段與延吉街口暫停時所為，而於17時21分55秒起
      之450 秒通話則為異議人於行經舉發地點時所為，其後因
      受攔停舉發等處置，方於約10分鐘後之17時39分在忠孝東
      路3 段8 號附近再次通話。是以異議人所辯陳於忠孝東路
      四段與延吉街口暫停使用行動電話通話完畢後至舉發地點
      被攔停時為止並未再使用該行動電話云云，顯非屬實，依
      前揭事證資料相互勾稽，足認異議人上開於93年6 月4 日
      17 時21 分55秒起450 秒之通話，即為本件其於受員警舉
      發時之通話無訛。異議人雖尚辯稱伊車上有免持聽筒設備
      云云，惟其就當時於舉發地點有無使用行動電話之供述不
      實，已如前述，其供述之憑信度本值存疑，復未能就此提
      出事證佐憑；況證人即舉發員警乙○○已結證指明當時所
      見異議人確係將手持式行動電話持於耳際使用等情，故異
      議人此項置辯亦難認屬實。綜上所述，異議人於上開時地
      駕駛自用小客車行駛於道路時，使用手持式行動電話進行
      通話之事實，已足認定，其違反道路交通管理處罰條例第
      31條之1 第1 項之規定，自應依法裁罰。
  (三)原處分機關據以援引上開規定，裁處異議人即受處分人罰鍰
    3000元，於法並無違誤，本件聲明異議為無理由，應予駁回
    。
五、據上論斷，應依道路交通案件處理辦法第19條規定，裁定如
    主文。
中　　華　　民　　國　　94　　年　　2 　　月　　15　　日
                        交通法庭
                                法　官  楊  博  欽
以上正本證明與原本無異
如不服本裁定應於送達後5日內向本院提出抗告狀
                                書記官　曾美滋
中　　華　　民　　國　　94　　年　　2 　　月　　15　　日
